【裁判字號】    89,易,5511
【裁判日期】    900320
【裁判案由】    詐欺
【裁判全文】
臺灣高雄地方法院刑事判決                        八十九年度易字第五五一一號
    公  訴  人  臺灣高雄地方法院檢察署檢察官
    被      告  乙○○
右列被告因詐欺案件，經檢察官提起公訴（八十九年度偵緝字第一五一九號），本院
判決如左：
    主  文
乙○○無罪。
    理  由
一、公訴意旨如起訴書所載（如附件）。
二、按犯罪事實應依證據認定之，無證據不得推定其犯罪事實；又不能證明被告犯罪
    者，應諭知無罪之判決，刑事訴訟法第一百五十四條、第三百零一條第一項定有
    明文；又告訴人之告訴，本以使被告受刑事追訴為目的，故其陳述是否與事實相
    符，自應調查其他證據，以資審認，苟其所為攻擊之詞，尚有瑕疵，則在此瑕疵
    未予究明以前，即不能遽採為斷罪之基礎，最高法院六十九年臺上字第一五三一
    號著有判例；另刑法第三百三十九條第一項詐欺罪之成立，以意圖為自己或第三
    人不法所有，以詐術使人將本人或第三人之物交付為要件。所謂以詐術使人交付
    ，必須被詐欺人因其詐術而陷於錯誤，若其所用方法，不能認為詐術亦不致使人
    陷於錯誤，即不構成犯罪，最高法院四十六年臺上字第二六０號亦著有判例。
三、公訴意旨認被告涉犯詐欺罪嫌，無非係以告訴人甲○○之指述以及被告所交付支
    票早已列為拒絕往來戶，並有借據等憑證為其論據。訊據被告乙○○堅決否認有
    何詐欺犯行，辯稱：該「津平港式快餐店」是原來的店主趙仙豪要頂讓給我，所
    以我才找告訴人合夥，並簽立合約書，我只向告訴人拿了新台幣（下同）五萬元
    並簽借據，另外三萬五千元是我弟弟向他借的錢，錢也已經還了，只是支票沒有
    拿回來，後來我發現這店太複雜我不想頂，所以跟告訴人說錢算是我向他借的，
    告訴人自己跑去找店主，店主也不願意把店頂給他，我並沒有另外向告訴人拿頂
    店的十五萬元，我向告訴人借錢是要頂店用的等語。
四、經查：
（一）告訴人雖一再指稱被告除向其借款八萬五千元外，另就頂讓快餐店部分向其收
      取款項二十一萬元，然此情為被告堅決否認，而觀諸被告與告訴人就「津平港
      快餐店」轉讓事宜所簽訂之合約書，其上僅記載轉讓金額為十五萬元以及被告
      所式有之簽約押金六萬元歸告訴人，並未記載被告已向告訴人收取二十一萬元
      ，而證人丙○○之證詞僅能證明曾聽說被告與告訴人間要轉讓店面一事，但亦
      無法證明被告有向告訴人拿取此部份款項；而告訴人於偵查中先則指陳被告是
      在借款八萬五千元之前於八十七年九月十一日向其拿取二十一萬元現金，於本
      院審理時又改稱被告是在借八萬五千元之後沒幾天向其拿取十二萬元現金，前
      後所述取款金額及時間均不一致，故實難僅憑告訴人此前後矛盾之指述遽認被
      告有向告訴人另行收取轉讓店面之金額。
（二）關於被告向告訴人借款八萬五千元一事，雖被告辯稱其中三萬五千元是其弟曾
      詠淞所借並已清償，然曾詠淞於本院審理時已到庭證稱當時係伊借票予被告，
      並陪同被告一起向告訴人借款等語，被告又無法證明已還清其中三萬五千元，
      故該八萬五千元確係被告向告訴人所借且均尚未清償無誤。然被告向告訴人借
      款未清償，是否構成詐欺，揆諸前開判例說明，仍需視被告有無施用詐術為斷
      。查被告辯稱其係因頂受上開店面才向告訴人借款，而告訴人於偵查中先則指
      稱被告係以商場交易需急用為由向其借款，於本院審理時又改稱被告係以其乾
      外公生病需錢急用為由向其借款，故被告究係以何種理由向告訴人借款，告訴
      人之指述前後已然不一，自不得據此認定被告施用詐術致告訴人陷於錯誤。
    綜上所述，本件告訴人之指述有諸多瑕疵不實之處，揆諸首揭判例說明，自不能
    因告訴人之指述即認被告涉犯詐欺罪嫌。此外，復查無其他積極證據足以證明被
    告有何詐欺犯行，被告犯罪應屬不能證明，爰依首開法條之規定，諭知被告無罪
    之判決。
據上論結，應依刑事訴訟法第三百零一條第一項，判決如主文。
中      華      民      國      九十      年      三    月    二十      日
                                  臺灣高雄地方法院刑事庭
                                      法  官    吳  宏  榮
右正本證明與原本無異。
如不服本判決，應於判決送達後十日內，向本院提出上訴狀。
                                      書記官    呂  怜  勳
中      華      民      國      九十      年      三    月    二十      日


司法院資訊處製作；財團法人民間司法改革基金會備份。
